【裁判字號】    90,上訴,534
【裁判日期】    900619
【裁判案由】    毒品危害防制條例
【裁判全文】
臺灣高等法院臺中分院刑事判決                      九十年度上訴字第五三四號
    上  訴  人  臺灣臺中地方法院檢察署檢察官
    被      告  丁○○
    選任辯護人  朱元宏
右上訴人，因被告違反毒品危害防制條例案件，不服臺灣臺中地方法院八十九年度訴
字第二一六０號，中華民國九十年一月十九日第一審判決（起訴案號：臺灣臺中地方
法院檢察署八十九年度毒偵字第五六四八號），提起上訴，本院判決如左：
    主  文
原判決撤銷。
丁○○施用第一級毒品，處有期徒刑陸月，如易科罰金，以參佰元折算壹日。
    事  實
一、丁○○曾於民國（下同）八十七年間因犯施用毒品案件，經臺灣臺中地方法院檢
    察署檢察官聲請臺灣臺中地方法院，以八十七年度毒聲字第二一二七號裁定送觀
    察勒戒後，認無繼續施用毒品之傾向，經檢察官於八十七年十月九日以八十七年
    度偵字第二０八三三號為不起訴處分確定在案。丁○○不知悔改，又基於概括之
    犯意，自八十八年五月初起至同年七月二十四日止，連續施用第一級毒品海洛因
    、第二級毒品安非他命，嗣於八十八年七月二十四日下午三時許，在台中市○○
    街一００號十樓之一住處為警查獲，經檢察官聲請台灣台中地方法院以八十八年
    度毒聲字第二七四二號裁定送觀察勒戒後，認有繼續施用毒品傾向，以八十八年
    毒聲字第四八五三號裁定應送強制戒治，滿三個月後復經該法院於八十八年十二
    月二十一日裁定停止強制戒治並付保護管束（八十九年八月十二日保護管束期滿
    ）。詎丁○○猶不知悔改，於保護管束期間內，並於前案八十八年九月二十七日
    宣示判決，同年十月十六日判決確定之後，復於八十九年七月二十一日或前三日
    內某日，在不詳地點，以不詳方式，施用第一級毒品海洛因一次，嗣於八十九年
    七月二十一日至同署觀護人室報到後，經採其尿液送驗結果，檢出嗎啡陽性反應
    ，始查悉上情。
二、案經臺灣臺中地方法院檢察署檢察官自動檢舉偵查起訴。
    理  由
一、訊據被告丁○○，矢口否認有施用第一級毒品海洛因之犯行，並辯稱伊於前案後
    ，即未再施用毒品，並於七月二十日至臺中市○○○路大同檢驗所檢查時，亦未
    呈陽性反應，不可能於七月二十一日定期檢驗前再施用毒品。況伊於七月中旬間
    曾因生病而服用感冒藥水，不知是否係服用該感冒藥水所引起之偽陽性或是檢驗
    員過失，而有前揭嗎啡陽性反應，伊確未施用毒品云云。惟查：
(一)被告於八十九年七月廿一日所採集之尿液，經送台灣尖端先進生技醫藥股份有限
    公司檢測結果，被告之尿液呈嗎啡陽性反應之事實，有該公司之濫用藥物尿液檢
    測報告一份在卷可稽（參見偵查卷六頁），依該公司上開檢測之步驟有初步檢驗
    、確認檢驗兩個程序，且未同時檢驗出有甲基安非他命陽性反應之情事，已難認
    該檢測結果為無憑無據，該檢測報告是否不可採，已有可疑。
(二)被告雖於偵查中、原審時辯稱伊未再施用毒品云云，並於原審提出伊服用之藥水
    ，經原審送請法務部調查局檢驗結果為：送驗藥水經檢驗結果無嗎啡、海洛因毒
    品反應，而含有可待因成分，該藥水經人體服用後，以本局檢驗方法，有可能於
    尿液甲○出少量嗎啡及較大量之可待因陽性反應，然本局依嗎啡及可待因含量比
    例不會判定為毒品陽性反應之事實，有該局（八九）陸（一）字第八九０八五七
    三五號檢驗通知書在卷可按（參見原審卷二九頁）。又經原審將被告前揭尿液另
  一瓶送請法務部調查局複驗，檢驗結果為嗎啡及甲基安非他命，均呈陰性反應之
    情事，亦有該局（八九）陸（一）字第八九０九二二九三號檢驗通知書一份在卷
    可按（參見原審卷三十頁），被告上開抗辯，似非無憑。但該案經檢察官提起上
    訴後，本院函請該臺灣尖端先進生技醫藥股份有限公司，就該採尿之同瓶尿液再
    次檢驗結果，仍呈嗎啡陽性反應之事實，有該公司九十年四月三日台（九十）技
    字第一四七號函文在卷可憑（參見本院卷二五頁），可見該公司先後就該同瓶尿
    液檢驗之結果，其數據容有些許出入，但均呈嗎啡陽性反應之情事則相同，益見
    該公司之上開檢測，前後一致，已堪採取。被告選任辯護人辯稱該再檢驗之程序
    是否為同一瓶，無從認定云云，並未舉證以實其說，難以採取。
(三)況本院函請法務部調查局，就其受理原審送驗之尿液及原先存於臺灣尖端先進生
    技醫藥股份有限公司之尿液，再為另次複驗之結果，認「甲瓶經檢驗結果為嗎啡
    陽性反應，甲基安非他命陰性反應。乙瓶因尿液已用罄，無法再行檢驗」之事實
    ，有該局（九０）陸（一）字第九００二０五０一號檢驗通知書可憑（參見本院
    卷四五頁），該檢驗結果適與臺灣尖端先進生技醫藥股份有限公司之檢測結果，
    完全相同，足見上開三度檢驗結果，自堪採為被告不利之認定甚顯。又證人即採
    尿師乙○○於本院九十年五月二十八日調查時，就當日採取被告尿液之過程證稱
    甚詳，並陳稱係採一瓶再分裝為二瓶等語在卷（參見本院卷五三至五五頁），該
    採尿之證言，亦為被告所不爭執，該尿液既係同一瓶再分裝為二瓶，則甲瓶三度
    檢驗具有陽性反應之事實，自已明確，而證人即臺灣尖端先進生技醫藥股份有限
    公司之人員翁瑞麟於本院同日下午之調查時，就該公司之檢驗過程證稱甚詳在卷
    （參見本院卷六三至六五頁），並有該公司僅檢驗甲瓶之憑據可稽（參見本院卷
    十一頁），則該公司之檢驗結果，核與相關規定相符，自堪採取，被告空口辯稱
    伊再施用毒品云云，尚難採信。至被告所辯伊於七月二十日自行前往大同檢驗所
    檢驗結果，並無陽性反應之情節，固據伊於原審提出該報告為憑（參見原審卷十
    三頁之後），伊於本院所聲請傳喚之證人戊○○，經本院傳喚未到庭，另一證人
    即被告之妻己○○，雖於本院九十年六月十二日證稱其等於七月二十日自行檢驗
    並無陽性反應之情事，核與被告於原審所提該報告相符，但該情事縱堪認為真實
    ，亦難推論翌日之採尿送驗之結果為不真實，是該證言及報告均不足為被告有利
    認定，證人戊○○亦無再傳喚必要，被告選任辯護人另聲請向法務部調查局及臺
    灣尖端先進生技醫藥股份有限公司函調所有檢驗資料，經核上開檢驗報告已甚明
    確，自非必要。再者，被告選任辯護人於辯論庭所辯其另案之案例所示（參見原
    審卷），檢驗結果並非必然一致，其罪疑唯輕之利益應歸被告云云，核與本案無
    涉，不足為被告有利認定，均併此敘明。
(四)又被告前於八十七年間因施用毒品案件，經檢察官為不起訴處分確定在案。又基
    於概括之犯意，自八十八年五月初起至同年七月二十四日止，連續施用第一級毒
    品海洛因、第二級毒品安非他命，嗣於八十八年七月二十四日下午三時許，在台
    中市○○街一００號十樓之一住處為警查獲，經檢察官聲請台灣台中地方法院以
    八十八年度毒聲字第二七四二號裁定送觀察勒戒後，認有繼續施用毒品傾向，以
    八十八年毒聲字第四八五三號裁定應送強制戒治，滿三個月後復經該法院於八十
    八年十二月二十一日裁定停止強制戒治並付保護管束之情事，有該判決書可稽（
    參見偵查卷十五頁），是本件被告於保護管束期間內，並於前案八十八年九月二
    十七日宣示判決，同年十月十六日判決確定之後，再次於八十九年七月二十一日
    前三日內施用毒品之犯行，至為顯明，被告上開所辯云云，無非係卸責之詞，其
    上開施用毒品犯行，洵堪認定。
二、核被告所為，係犯毒品危害防制條例第十條第一項之施用第一級毒品罪。被告施
    用毒品前之持有低度行為，應為施用之高度行為所吸收，不另論罪。原審經審理
    結果，認被告『原先之尿液經檢驗結果，固呈嗎啡陽性反應，惟本院命被告提出
    其所服用之藥水經本院送法務部調查局檢驗結果為：送驗藥水檢驗結果無嗎啡、
    海洛因毒品反應，而含有可待因成分，該藥水經人體服用後，以本局檢驗方法，
    有可能於尿液甲○出少量嗎啡及較大量之可待因陽性反應，然本局依嗎啡及可待
    因含量比例不會判定為毒品陽性反應，有該局（八九）陸（一）字第八九０八五
    七三五號檢驗通知書在卷可按，可見被告所辯並非全然無因，因而本院再將前揭
    被告尿液送法務部調查局複驗，檢驗結果為嗎啡及甲基安非他命，均呈陰性反應
    ，有該局（八九）陸（一）字第八九０九二二九三號檢驗通知書一份在卷可按，
    可見被告是否確有施用海洛因確屬可疑？再參以公訴人憑以認定被告施用海洛因
    係前揭先進公司之檢測報告，惟經複驗，卻呈相反之結果，且被告自偵查中即已
    主張其確有服用感冒藥水，而該藥水又確可能檢出嗎啡之陽性反應，然尚不至被
    判定為施用毒品，本件確有可疑之處，佐以在無相關更積極證據之佐證下，本院
    寧採信法務部調查局之檢驗結果。綜上，被告所辯尚堪採信』，因而為被告無罪
    之諭知，固非無見。但依上所述，被告之尿液經再檢驗確認結果，確有陽性反應
    之情事，是原審上開認定，自有未洽。檢察官依上理由，提起上訴，指摘原判決
    之認定不當，自為有理由，應由本院撤銷改判。且被告犯罪後，刑法第四十一條
    得易科罰金之法定最重本刑，已由三年提高至五年，並於九十年一月十日修正公
    布，於同月十二日生效施行，依刑法施行法第三條之一第二項「未諭知得易科罰
    金之處罰者，亦同」，可見未判決確定之刑事案件，如法定最重本刑為五年以下
    有期徒刑，且經宣告被告有期徒刑在六月以下時，即應依法諭知易科罰金之折算
    標準，至為顯明，則經比較新舊法之規定，自應以新法有利於被告，併此敘明。
    爰審酌被告之素行尚良好，犯罪之動機、所生危害、犯後態度，但前案判決後未
    到案執行，本案係在保護管束期間內所犯等一切情狀，量處如主文第二項所示之
    刑，並諭知易科罰金之折算標準，以示懲儆。
三、本案何以會有不同明顯之檢驗結果，於本案判決如係有罪確定後，應由檢察官本
    於鍥而不捨之精神，就該署之採尿或送驗過程，查明何人造假以及有無何人涉及
    刑責，以維司法之公正性，並防微杜漸，併此敘明。
據上論結，應依刑事訴訟法第三百六十九條第一項前段、第三百六十四條、第二百九
十九條第一項前段，毒品危害防制條例第十條第一項、第二十條第三項，刑法第十一
條前段、第四十一條第一項、第二條第一項前段，刑法施行法第三條之一第二項，罰
金罰鍰提高標準條例第二條，判決如主文。
本案經檢察官丙○○到庭執行職務
中      華      民      國      九十       年     六     月    十九     日
                                臺灣高等法院臺中分院刑事第二庭
                                      審判長法  官  羅  禮  政
                                            法  官  陳  欣  安
                                            法  官  蔡  聰  明
右正本證明與原本無異。
如不服本判決應於收受送達後十日內向本院提出上訴書狀，其未述上訴之理由者並
得於提起上訴後十日內向本院補提理由書（均須按他造當事人之人數附繕本）。
                                            書記官    瑞  芳
中      華      民      國      九十       年     六     月    二十     日
毒品危害防制條例第十條第一項：
施用第一級毒品者，處六月以上五年以下有期徒刑。
                                                                        Ｒ


司法院資訊處製作；財團法人民間司法改革基金會備份。
